臺灣新竹地方法院刑事裁定
111年度單聲沒字第61號
聲  請  人  臺灣新竹地方檢察署檢察官
被      告  李文生



上列聲請人聲請單獨宣告沒收違禁物（111 年度聲沒字第201 號
，偵查案號：111 年度戒毒偵字第33號），本院裁定如下：
    主  文
扣案之第一級毒品海洛因壹包（含包裝袋壹只，驗餘淨重零點貳
零公克）、第二級毒品甲基安非他命壹包（含包裝袋壹只，驗餘
淨重拾伍點壹壹參壹公克）及含有第一級毒品海洛因殘渣之濾嘴
貳個均沒收銷燬。
    理  由
一、聲請意旨略以：按違禁物得單獨宣告沒收，查獲之第一、二
    級毒品及專供製造或施用第一、二級毒品之器具，不問屬於
    犯罪行為人與否，均沒收銷燬之，刑法第40條第2 項、第3
    項及毒品危害防制條例第18條第1 項前段分別定有明文。次
    按，供犯罪所用、犯罪預備之物或犯罪所生之物，屬於犯罪
    行為人者，得沒收之，刑法第38條第2 項前段亦有明文。經
    查，（一）桃園市政府警察局龍潭分局於民國109 年7 月3
    日13時許，在桃園市○○區○○路0 段000 號旁自助洗車場
    內查獲被告李文生涉犯施用第一、二級毒品案件（參見本署
    110 年度毒偵緝字第346 號卷宗）；（二）桃園市政府警察
    局保安警察大隊於109 年7 月27日21時40分許，在桃園市○
    ○區○○街00號前，查獲被告涉犯施用第一、二級及持有第
    一、二級毒品案件（參見本署110 年度毒偵緝字第345 號卷
    宗），業經本檢察官以111 年度戒毒偵字第33號為不起訴處
    分確定，有該處分書在卷足稽。惟查扣案之第一級毒品海洛
    因1 包（淨重0.21公克，原編號1 經檢驗未發現含法定毒品
    成分）及第二級毒品甲基安非他命1 包（毛重15.90 公克、
    淨重15.1380 公克，參見本署110 年度毒偵字第345 號卷宗
    ）均係違禁物；扣案之含有海洛因殘渣之濾嘴2 個（參見本
    署110 年度毒偵緝字第346 號卷宗），為被告所有且供犯罪
    所用之物，請依首揭法條規定宣告沒收銷燬。
二、按查獲之第一級毒品、第二級毒品，不問屬於犯罪行為人與
    否，均沒收銷燬之，毒品危害防制條例第18條第1 項前段定
　　有明文。次按海洛因及甲基安非他命分別係毒品危害防制條
　　例第2 條第2 項第1 款所規範之第一級毒品及第2 款所規範
　　之第二級毒品，依同條例第ll條第2 項規定均不得持有，故
　　均屬違禁物，自應依毒品危害防制條例第18條第l 項前段規
　　定宣告沒收銷燬之。又按違禁物得單獨宣告沒收，刑法第40
　　條第2 項亦定有明文。
三、經查：
（一）被告李文生因於109 年6 月16日凌晨零時許，在其位於新
      竹縣○○鎮○○里0 鄰○○街00號3 樓住處附近某處，以
　　　將第一級毒品海洛因及第二級毒品甲基安非他命混合置於
      玻璃球吸食器內燒烤吸食煙霧之方式，施用第一級毒品海
      洛因及第二級毒品甲基安非他命之案件，經依本院109 年
      度毒聲字第226 號刑事裁定送法務部○○○○○○○○附
　　　設勒戒所觀察、勒戒後，因認有繼續施用毒品之傾向，再
　　　依本院111 年度毒聲字第37號刑事裁定令入戒治處所執行
　　　強制戒治後，已逾6 月，經評估認無繼續戒治之必要，而
　　　經臺灣新竹地方檢察署檢察官於同年8 月4 日停止戒治及
　　　執行完畢釋放，並為不起訴處分；又被告另於109 年7 月
　　　2 日20時許，在桃園市中壢區某處路旁，以將第一級毒品
　　　海洛因及第二級毒品甲基安非他命混合置於玻璃球內燒烤
　　　吸食煙霧之方式，同時施用第一級毒品海洛因及第二級毒
　　　品甲基安非他命1 次，嗣於109 年7 月3 日14時許，在桃
　　　園市○○區○○路0 段000 號旁自助洗車場為警查獲，並
　　　扣得含有海洛因殘渣之濾嘴2 個等物；又被告另於109 年
　　　7 月27日17時許，在其位於上址之住處附近某處，分別以
　　　捲菸方式及以玻璃球燒烤吸食煙霧之方式，施用第一級毒
　　　品海洛因及第二級毒品甲基安非他命各1 次，嗣於109 年
　　　7 月27日21時50分許，在桃園市○○區○○路00號前為警
　　　查獲，並扣得第一級毒品海洛因1 包（毛重0.42公克）及
　　　第二級毒品安非他命1 包（毛重15.90 公克）等物。核被
　　　告前開所為係涉犯毒品危害防制條例第10條第1 項之施用
　　　第一級毒品罪嫌及同條例第10條第2 項之施用第二級毒品
　　　罪嫌，惟因執行強制戒治之目的係在於戒斷毒癮，故執行
　　　前之施用毒品行為，僅執行一次強制戒治即為已足，是以
　　　被告前開施用毒品之行為，係於上揭案件強制戒治前所為
　　　，應為該案強制戒治效力所及，不得再行追訴，而經臺灣
　　　新竹地方檢察署檢察官於111 年8 月10日以111 年度戒毒
　　　偵字第33號連同前開部分併為不起訴處分確定等情，有法
      務部○○○○○○○○111 年8 月2 日中戒所輔字第1111
　　　1002690 號函1 份及所附法務部○○○○○○○○報請停
　　　止戒治報名表1 份、臺灣新竹地方檢察署檢察官戒治處分
　　　執行指揮書1 份、臺灣新竹地方檢察署檢察官111 年度戒
　　　毒偵字第33號不起訴處分書1 份、臺灣高等法院被告前案
　　　紀錄表1 份、桃園市政府警察局龍潭分局搜索扣押筆錄1
　　　份、扣押物品目錄表1 份、扣押物品收據1 份、現場及查
　　　獲照片共12幀、被採尿人尿液暨毒品真實姓名與編號對照
　　　表1 份、檢體紀錄表1 份、台灣檢驗科技股份有限公司濫
　　　用藥物實驗室-台北 所出具編號UL/2020/00000000號濫用
　　　藥物檢驗報告1 份、自願受搜索同意書1 份、桃園市政府
　　　警察局保安警察大隊搜索扣押筆錄1 份、扣押物品目錄表
　　　1 份、桃園市政府警察局保安警察大隊真實姓名與尿液、
　　　毒品編號對照表1 份、桃園市政府警察局保安警察大隊查
　　　獲施用（持有）毒品案件經過情形紀錄表1 份、台灣檢驗
　　　科技股份有限公司濫用藥物實驗室－台北所出具報告編號
　　　UL/2020/00000000號濫用藥物檢驗報告1 份在卷足稽。
（二）又被告前開於109 年7 月27日17時許施用第一級毒品海洛
　　　因及第二級毒品甲基安非他命案件經警查獲時為警扣得之
　　　粉末1 包及結晶塊1 包等物，其中粉末1 包經送法務部調
　　　查局濫用藥物實驗室鑑定結果：經檢驗含微量第一級毒品
　　　海洛因成分，淨重0.21公克（驗餘淨重0.20公克，空包裝
　　　重0.20公克）等情，有法務部調查局濫用藥物實驗室109
　　　年8 月31日調科壹字第00000000000 號鑑定書1 份在卷足
　　　憑；又結晶塊1 包經送交通部民用航空局航空醫務中心鑑
　　　定結果：實稱毛重15.8920 公克（含1 袋），淨重15.138
　　　0 公克，取樣0.0249公克，餘重15.1131 公克，檢出Meth
　　　amphetamine （甲基安非他命）成分等情，有交通部民用
　　  航空局航空醫務中心109 年8 月24日航藥鑑字第1094730
　　　號1094730 號毒品鑑定書1 份附卷足稽，是以扣案之粉末
　　　1 包及結晶塊1 包確分別為毒品危害防制條例第2 條第2
　　　項第1 款管制之第一級毒品海洛因及第2 款管制之第二級
　　　毒品，均為法律上禁止持有之違禁物；又包裝各該毒品之
　　　包裝袋各1 只，均仍會殘留微量毒品而無法完全析離，是
　　　應整體視為第一級毒品及第二級毒品，不問屬於被告與否
　　　，應均依毒品危害防制條例第18條第1 項前段之規定宣告
　　　沒收銷燬之；至於鑑驗耗損之毒品部分因已滅失，自無庸
　　　併予宣告沒收銷燬。又扣案濾嘴2 個內沾有第一級毒品海
　　　洛因成分，客觀上亦無法完全析離，從而應整體視為查獲
　　　之第一級毒品海洛因，不問屬於被告與否，亦應依毒品危
　　　害防制條例第18條第1 項前段規定宣告沒收銷燬。從而揆
　　　諸前揭說明，應認本件之聲請並無不合，應予准許。
四、依刑事訴訟法第220 條、第455 條之36第2 項，毒品危害防
　　制條例第18條第1 項前段，刑法第11條前段、第40條第2 項
　　，裁定如主文。
中　　華　　民　　國　　111 　年　　8 　　月　　31　　日
                 刑事第二庭    法  官   楊惠芬
以上正本證明與原本無異。
如不服本裁定，應於裁定送達後5日內向本院提出抗告狀。
中　　華　　民　　國　　111 　年　　9 　　月　　5 　　日
              　　　　　　　　　書記官   李艷蓉